臺灣高等法院高雄分院刑事判決　　　　93年度上訴字第1217號
上　訴　人　臺灣屏東地方法院檢察署檢察官
被　　　告　甲○○
上列上訴人因被告偽造文書案件，不服臺灣屏東地方法院93年度
訴字第592 號中華民國93年9 月10日第一審判決（聲請簡易判決
處刑案號：臺灣屏東地方法院檢察署93年度偵字第2476號），提
起上訴，本院判決如下：
    主  文
原判決撤銷。
甲○○行使偽造私文書，足以生損害於他人，處有期徒刑參月；
如易科罰金，以參佰元折算壹日。切結書上「陳玉娟」署押陸枚
、指印肆枚均沒收。
    事  實
一、甲○○於民國93年3 月22日上午10時許，前往屏東縣屏東市
    ○○路598 號安和醫院辦理入院手續待產時，因不願日後繼
    續照顧即將出生之嬰兒，竟基於行使偽造私文書之故意，冒
    用陳玉娟名義，在安和醫院切結書上，偽簽陳玉娟署押（簽
    名6 枚、指印4 枚），表示其為陳玉娟本人，願意負擔在醫
    院所生全部費用意思表示之私文書後，將上開切結書交予安
    和醫院護理人員辦理生產手續，而行使該偽造私文書，足以
    生損害於陳玉娟及安和醫院對醫院病患管理之正確性。嗣甲
    ○○於同日13時30分許產下1 名男嬰後，即自行離去，經安
    和醫院人員於同日17時許發現，而報警處理，復經新聞報導
    後，甲○○始於同年月29日返回安和醫院領回嬰兒。
二、案經屏東縣政府警察局屏東分局報請臺灣屏東地方法院檢察
    署檢察官偵查起訴。
     理  由
一、被告甲○○經合法傳喚雖未到庭。惟被告於警、偵訊、原審
    審理時，對於其冒用「陳玉娟」名義在切結書上簽名、按指
    印等行為均不否認，惟辯稱：伊無行使偽造私文書之犯意，
    伊係因為想給小孩過比較好的生活，所以透過朋友介紹認識
    陳玉娟，而陳玉娟同意收養伊所生下之小孩，為方便生產後
    陳玉娟來抱小孩，伊才填寫這個名字在切結書上云云。經查
    ：
  (一)被告冒用「陳玉娟」名義，在切結書上簽名、按指印之事實
    ，業據被告自白不諱，並經證人即安和醫院總務朱淑芬於警
    偵訊時證述綦詳，復有切結書1 紙、安和醫院93年7 月23日
    安和醫字第9300012 號函附卷可稽，是被告之自白與事實相
    符，堪以採信。
  (二)被告雖辯稱：係欲收養其子之「陳玉娟」要求其於入院生產
    時，以「陳玉娟」之名義辦理手續。然被告自偵查至法院調
    查、審理階段均無法提供「陳玉娟」之真實姓名供檢察官、
    法院調查，則是否確有「陳玉娟」之人，已有疑議？被告復
    稱：其不知「陳玉娟」之聯絡電話，被告既不知「陳玉娟」
    之聯絡方式，則被告產下男嬰後，根本無從通知「陳玉娟」
    ，「陳玉娟」如何能知悉被告已生產而前往醫院以「陳玉娟
    」之名義領回嬰兒？復佐以被告於警訊時供稱：最後一次是
    2 個月前於高雄市後火車站見面云云，至法院審理時則供稱
    ：「沒有見過陳玉娟本人」、「在嘉義的時候有約見面，來
    了一個人我也不知道是否陳玉娟」云云（見原審卷第39頁）
    ，被告對於是否見過「陳玉娟」本人、見面之地點等之供述
    前後均不相符，自難信為真實；綜上所述，堪認根本無「陳
    玉娟」之人，既無收養人「陳玉娟」，即無所謂被告係經「
    陳玉娟」同意而以「陳玉娟」之名義簽名、按指印之可能。
    是被告係冒用他人名義行使偽造私文書等情堪以認定。
  (三)被告未經同意，冒用「陳玉娟」名義偽造切結書後，持以交
    安和醫院之行為，致「陳玉娟」之名譽受損，且使安和醫院
    對醫院病患之管理陷於錯誤，被告所為足以生損害於「陳玉
    娟」及安和醫院一節亦堪以認定。
  綜上所述，被告辯解係屬卸責之詞，不足採信，本案罪證明確
  ，犯行已堪認定。
三、核被告所為，係犯刑法第216 條、第210 項之行使偽造私文
    書罪。被告偽造署押（含指印）之行為為偽造私文書之階段
    行為，被告偽造私文書後復持以行使，偽造之低度行為為行
    使之高度行為所吸收，均不另論罪。被告多次在切結書上簽
    名、按指印之行為，其時間極密接，各行為之獨立性極為薄
    弱，依一般社會健全觀念，在時間差距上，難以強行分開，
    顯係為達其行使偽造私文書之接續行為，此部份應為接續犯
    。
四、原審未詳為推求，而諭知被告無罪之判決，尚有未洽，檢察
    官上訴意旨執此而指摘原判決不當，為有理由，應將原判決
    撤銷改判。審酌被告犯後猶不知悔改，否認犯行，惟被告事
    後已將嬰兒領回把損害降到最低，及被告之犯罪動機、手段
    等一切情狀，量處如主文第2 項所示之刑，並諭知易科罰金
    之折算標準。切結書1 紙雖屬偽造之私文書，然該切結書係
    屬安和醫院所有，自無從沒收，惟切結書上之「陳玉娟」署
    押6 枚、指印4 枚，不問屬於被告與否，均應沒收，爰依同
    法第219 條規定諭知沒收。
五、公訴意旨另謂：被告於93年3 月22日上午10時許，前往屏東
    縣屏東市○○路598 號安和醫院辦理入院手續待產時，竟基
    於偽造私文書之故意，在安和醫院病歷表、入出院護理記錄
    、護理記錄單上，偽簽陳玉娟署押，偽造以陳玉娟名義生產
    之私文書，旋將上開病歷表等交予安和醫院護理人員辦理生
    產手續，行使該偽造私文書，足生損害於陳玉娟及安和醫院
    對醫院病歷表等管理之正確性。因認其亦涉有刑法第216 條
    、210 條之行使偽造私文書罪嫌等語。按犯罪事實應依證據
    認定之，無證據不得認定犯罪事實，刑事訴訟法第154 條第
    2 項定有明文。經查(一)被告雖有於病歷表上姓名欄內寫下「
    陳玉娟」之字樣，此有安和醫院病歷表1 份、該院93年7 月
    23 日 安和醫字第9300012 號函附卷可稽，惟該病歷表係醫
    院依法應制作之文書，其上之姓名欄位，僅係表示病患之名
    字，被告於該欄位內寫姓名，並無署押之意，自難論以偽造
    私文書罪嫌。(二)被告並未於入出院護理記錄、護理記錄單內
    簽名，此有安和醫院前開函在卷可憑，是檢察官就此部分併
    與起訴，似有誤解。綜上所述，被告就此部分尚難成立行使
    偽造私文書罪，本應為無罪之判決，惟公訴人認此部分與前
    開判決有罪部分為實質上一罪，爰不另為無罪之諭知，附此
    敘明。
五、被告經合法傳喚，無正當理由不到庭，爰不待其陳述，逕行
    判決。
據上論結，應依刑事訴訟法第369 條第1 項前段、第364 條、第
371 條、第299 條第1 項前段，刑法第216 條、第210 條、第
219 條、第41條第1 項前段、罰金罰鍰提高標準條例第1 條前段
、第2條，判決如主文。
本案經檢察官郭振昌到庭執行職務。
中　　華　　民　　國　　94　　年　　1 　　月　　26　　日
　　　　　　　　　刑事第八庭    審判長法　官  惠光霞
                                      法　官  趙文淵
                                      法　官  李淑惠
以上正本證明與原本無異。
如不服本判決，應於判決送達後10日內向本院提出上訴狀，其未
敘述理由者並應於提出上訴狀後10日內向本院補提理由書（應附
繕本）。
中　　華　　民　　國　　94　　年　　1 　　月　　26　　日
                                      書記官  邱麗莉
附錄本件判決論罪科刑法條：
中華民國刑法第210條
偽造、變造私文書，足以生損害於公眾或他人者，處5 年以下有
期徒刑。
中華民國刑法第216條
行使第210 條至第215 條之文書者，依偽造、變造文書或登載不
實事項或使登載不實事項之規定處斷。
